【裁判字號】    89,訴,2861
【裁判日期】    890930
【裁判案由】    給付貨款
【裁判全文】
臺灣臺北地方法院民事判決  八十九年度訴字第二八六一號
    原      告  生活概念科技股份有限公司
    法定代理人  丙○○
    訴訟代理人  乙○○
    被      告  活力康有限公司
                              .
    兼      右
    法定代理人  甲○○      住.
    被      告  丁○○      住.
右當事人間請求給付貨款事件，本院判決如左：
    主      文
被告活力康有限公司應給付原告新台幣捌拾捌萬仟玖佰柒拾肆元，及自民國八十七
年八月十四日起至清償日止按週年利率百分之五計算之利息。
被告甲○○、丁○○應連帶給付原告新台幣捌拾捌萬仟玖佰柒拾肆元，及被告甲○
○自民國八十九年八月二十二日起；被告丁○○自民國八十九年七月十五日起，均至
清償日止，均按週年利率百分之五計算之利息。
前二項之請求，於其中一被告清償時，他被告於清償之範圍內免給付之義務。
原告其餘之訴駁回。
訴訟費用由被告連帶負擔。
    事      實
甲、原告方面：
一、聲明：被告活力康有限公司（下稱活力康公司）應給付或被告甲○○、丁○○應
    連帶給付原告新台幣（下同）八十八萬三千九百七十四元，及自民國八十七年八
    月十四日起至清償日止按年息百分之五計算之利息。
二、陳述：
  (一)被告活力康公司於八十七年六月二十六日、同年七月九日、七月十四日分次向原
    告訂購筆記型電腦，貨款各為一十九萬八千元、一十七萬二千元、五十一萬三千
    九百七十四元，合計為八十八萬三千九百七十四元，約定貨款為當月結，並以三
    十天期票支付。惟被告活力康公司交付原告用以支付一筆貨款一十七萬二千元，
    於八十七年七月二十五日屆期，經於同月二十七日提示遭退票，翌日活力康公司
    即倒閉，未再營業，鐵門深鎖，迄未清償，依買賣契約之法律關係，被告活力康
    公司應支付貨款及加計自八十七年八月十四日起算之法定利息。
  (二)被告丁○○冒訴外人陳榮均之名，以偽造之陳榮均證件，擔任被告活力康公司之
    法定代理人，被告甲○○為被告活力康公司之實際負責人，二人意圖為自己不法
    之所有，以活力康公司與原告往來，連續向原告詐購前開三筆貨物，於取得貨物
    後，隨即轉賣牟取利益。依侵權行為之法律關係，被告二人應負連帶賠償責任。
  (三)被告活力康公司經營不到半個月即倒閉，遭查封者均為桌椅等不值錢物品，值錢
    之貨物均脫手出售了，顯係虛設公司用以詐購貨物。
三、證據：提出成交單及統一發票、支票及退票理由單、台灣台北地方法院檢察署八
    十七年度偵字第二二九四七號起訴書、台灣高等法院八十八年度上易字第二七三
    八號八十八年七月二十六日訊問筆錄及證人結文、國民身分證補發申請書、公司
    執照、變更登記事項卡（均影本）為證。
乙、被告方面：
一、聲明：駁回原告之訴。
二、陳述：
  (一)被告活力康公司、甲○○部分：被告未於最後言詞辯論期日到場，據其以前到場
    時所為聲明、陳述如左：
    活力康公司係由一個姓石的人頂讓的，公司業務由被告甲○○與被告丁○○做，
    對外由被告丁○○代表公司為負責人，被告甲○○為實際上之負責人。活力康公
    司有實際營業，只是財務狀況不佳，無法償還積欠原告之貨款，公司中之貨物有
    遭債權人查封。
  (二)被告丁○○部分：
    被告甲○○主導成立活力康公司，叫被告出面讓別人認為公司有在做事，被告甲
    ○○並交付換貼被告丁○○照片之陳榮均名義之身分證影本予被告，辦理公司負
    責人變更登記，申請銀行帳戶，並囑附被告丁○○以該名字對外交易。被告對外
    稱經理，被告甲○○則為總經理。
丙、本院依職權調閱本院八十八年度訴字第一九０七號給付貨款民事卷宗。
    理      由
一、程序方面：
    本件被告被告活力康公司、甲○○未於最後言詞辯論期日到場，核無民事訴訟法
    第三百八十六條各款所列情形，爰依原告之聲請，由其一造辯論而為判決。
二、得心證之理由：
  (一)原告主張之事實，已據其提出與所述相符之成交單及統一發票、支票及退票理由
    單、台灣台北地方法院檢察署八十七年度偵字第二二九四七號起訴書、台灣高等
    法院八十八年度上易字第二七三八號八十八年七月二十六日訊問筆錄及證人結文
    、國民身分證補發申請書、公司執照、變更登記事項卡為證，被告丁○○、甲○
    ○均自認以換貼為被告丁○○照片之陳榮均名義之身分證申請活力康公司執照及
    變更登記事項卡，活力康公司業務則由被告甲○○、丁○○處理，被告丁○○對
    外自稱為陳榮均之事實，且對於原告請求之貨款數額並不爭執，堪信原告主張為
    可採信。雖被告甲○○抗辯被告活力康公司只是財務不佳無力支付貨款，伊並無
    詐欺情事等語，惟參諸被告甲○○、丁○○二人，以陳榮均名義登記為活力康公
    司負責人，被告甲○○交付假證件予被告丁○○，並囑咐以陳榮均名義對外交易
    ，二人負責公司業務之處理，顯自始即有隱藏身分與人交易，以脫免給付貨款責
    任之不法意圖。且與原告交易後，旋即倒閉，無力支付貨款，所為自成立詐欺行
    為，被告甲○○所辯自無足採。
  (二)原告與被告活力康公司各筆交易關於價金之支付為當月結帳，並以三十天期票支
    付，而被告活力康公司分別於八十七年六月二十六日、同年七月九日、七月十四
    日與原告交易，合計貨款八十八萬三千九百七十四元，原告依買賣契約之法律關
    係，請求被告活力康公司給付貨款，及自八十七年八月十四日起至清償日止，按
    年息百分之五計算之利息，尚無不合，應予准許。
  (三)被告甲○○、丁○○共同以活力康公司名義向原告詐購合計價值八十八萬三千九
    百七十四元之筆記型電腦，不法侵害原告之財產權，致原告損失該貨物，被告二
    人應負侵權行為責任。又給付有確定期限者，債務人自期限屆滿時起，負遲延責
    任。給付無確定期限者，債務人於債權人得請求給付時，經其催告而未為給付，
    自受催告時起，負遲延責任，其經債權人起訴，或依督促程序送達支付命令者，
    與催告有同一之效力。前項催告定有期限者，債務人自期限屆滿時起負遲延責任
    ，民法第二百二十九條定有明文。本件被告二人對於原告所負之損害賠償債務之
    清償期，並無確定期限，應以被告二人受催告時起，負遲延責任。從而，原告依
    侵權行為之法律關係，請求被告甲○○、丁○○二人連帶給付八十八萬三千九百
    七十四元及自起訴狀繕本送達翌日，即被告甲○○部分自八十九年八月二十二日
    起；被告丁○○部分自同年七月十五日起，均至清償日止，按年息百分之五計算
    之利息，於法無違，應予准許，逾此部分之利息請求，尚乏依據，應予駁回。
  (四)被告活力康公司及被告甲○○、丁○○對於原告所負債務，具有同一目的，本於
    各別原因而發生，對於原告各負全部給付之義務，於其中一被告清償時，他被告
    於清償之範圍內，即應免除其債務，為不真正連帶債務，爰判決如主文第三項所
    示。
三、結論：本件原告之訴為一部有理由，一部無理由，依民事訴訟法第三百八十五條
    第一項前段、第七十九條但書、第八十五條第二項判決如主文。
中      華      民      國    八十九    年      九      月      三十    日
                                      民事第五庭法      官  林麗玲
右為正本係照原本作成
如對本判決上訴，須於判決送達後廿日內向本院提出上訴狀
中      華      民      國    八十九    年      十      月      五      日
                                                法院書記官  王宜玲


司法院資訊處製作；財團法人民間司法改革基金會備份。
